臺灣屏東地方法院刑事判決　　　　　　　100年度易字第553號
公　訴　人　臺灣屏東地方法院檢察署檢察官
被　　　告　許政勝
選任辯護人　葉銘進律師
上列被告因詐欺案件，經檢察官提起公訴（99年度偵字第7221號
），被告於準備程序中就被訴犯罪事實為有罪之陳述，經本院告
知簡式審判程序之旨，並聽取被告及公訴人之意見後，合議庭裁
定由受命法官獨任進行審判程序，判決如下：
    主  文
許政勝犯詐欺取財罪，處有期徒刑肆月，如易科罰金，以銀元參
佰元即新臺幣玖佰元折算壹日；減為有期徒刑貳月，如易科罰金
，以銀元參佰元即新臺幣玖佰元折算壹日。緩刑貳年，應向指定
之公庫支付新臺幣伍萬元。
    事  實
一、許政勝係屏東縣琉球鄉琉球區漁會( 下稱琉球漁會) 之勞工
    保險被保險人，其明知其於民國91年擔任「昇福祥」號漁船
    船員後，並未實際出海作業，亦不符合漁會甲類會員實際從
    事海上勞動之要件，僅係受僱「昇福祥」號漁船之船主王明
    寮，於「昇福祥」號漁船出海前後處理該漁船出海前後之勞
    務，且其每月平均收入亦未達新臺幣（下同）42,000元。詎
    其為謀日後得領取較高之勞工保險之老年給付保險金，竟意
    圖為自己不法之所有，基於詐欺取財之犯意，而於91年間委
    託其不知情之妻子郭秀麗( 已歿) 向行政院勞工保險局（下
    稱勞保局）聲請，將其每月投保薪資自原本之16,500元調高
    為42,000元，嗣於94年間向勞保局請領勞工保險之老年給付
    保險金，致不知情之勞保局承辦人員陷於錯誤，而按其後所
    調高之每月投保薪資42,000元計算其老年給付保險金，並於
    94年12月2 日核發1470,000元予許政勝，較以其之前每月投
    保薪資16,500元計算可領得之老年給付保險金為577,500 元
    ，因而致勞保局共溢付892,500 元，許政勝即以上開方式向
    勞保局詐得892,500 元，因而致生損害於勞保局對於老年給
    付核發之正確性，嗣經勞保局函請臺灣屏東地方法院檢察署
    偵辦，始查悉上情。
二、案經屏東縣政府警察局移送臺灣屏東地方法院檢察署檢察官
    偵查起訴。
    理  由
一、本件被告許政勝所犯，係屬死刑、無期徒刑、最輕本刑為3
    年以上有期徒刑以外之罪，嗣其於本院準備程序進行中，就
    被訴事實為有罪之陳述，經受命法官告知簡式審判程序之旨
    ，並聽取被告、辯護人與檢察官之意見後，本院認無不得或
    不宜改依簡式審判程序進行之處，爰依刑事訴訟法第273 條
    之1 第1 項、第28 4條之1 規定，本院合議庭裁定由受命法
    官獨任依簡式審判程序審理，合先敘明。
二、上開犯罪事實，業據被告許政勝於本院準備程序及審理中均
    坦承不諱( 見本院卷第18、24頁背面、第25頁正面) ，核與
    證人王明寮於偵查中所證述之情節大致相符( 見偵卷第102
    至104 頁) ，復有屏東縣警察局船舶大隊OS字第3112號編號
    66430 號船名昇福祥號船主和船( 隊) 員姓名表、蘇澳區漁
    會91年6 月10日宜蘇漁推字第718 號所屬漁船漁獲交易證名
    單( 船名：昇福祥、船主：王素勤) 、屏東縣政府99年11月
    23日屏府農漁字第0990283149號函暨所檢附之許政勝船員手
    冊、勞工保險局97年6 月12日保承職字第09760261581 號函
    暨所檢附之屏東縣東港區及琉球區漁會於94至96年間已領取
    老年給付( 且於請領老年給付前3 年間將投保薪資大幅調整
    ) 之被保險人名冊、勞工保險局97年5 月28日保承職字第09
    760229170 號函、97年4 月14日保政二字第09760000700 號
    函及屏東縣東港區漁會96、95、94年請領老年給付被保險人
    名冊、屏東縣琉球區漁會95、94年請領老年給付被保險人名
    冊、勞工保險局99年4 月30日保政一字第09960001020 號函
    暨所檢附請領勞保老年給付金額名冊之光碟片所列印之被保
    險人前後投保金額、前後應給付金額及差額列表等件( 見警
    卷第8 、9 頁、偵卷第9 至88、91至95、107 至112 、117
    至140 頁) 在卷可稽，足認被告上開任意性之自白應與事實
    相符，而堪採信。是本件事證明確，被告許政勝上開詐欺取
    財之犯行，洵堪認定。
三、按行為後法律有變更者，適用行為時之法律。但行為後之法
    律有利於行為人者，適用最有利於行為人之法律，刑法第2
    條第1 項定有明文。又有關新舊法之比較，應就罪刑有關之
    共犯、未遂犯、想像競合犯、牽連犯、連續犯、結合犯以及
    累犯加重、自首減輕暨其他法定加減原因與加減例等一切情
    形，綜其全部罪刑之結果而為比較（最高法院95年第8 次刑
    事庭會議決議參照）。又所謂比較新舊法應整體適用，不能
    割裂適用，乃係指與罪刑有關之本刑而言，並不包括易刑處
    分，故事關刑罰執行之易刑處分仍應分別適用最有利於行為
    人之法律（最高法院96年度臺上字第2233號判決意旨參照）
    。本件被告上開所為詐欺取財罪之犯罪時間在95年7 月1 日
    前，茲就被告前述犯行之有關罰金刑部分之新舊法比較說明
    如下：按修正前刑法第33條第5 款規定：「罰金：1 元以上
    」，而依現行法規所定貨幣單位折算新臺幣條例第2 條之規
    定，折算為新臺幣後，為3 元以上；而正後刑法第33條第5
    款規定：「罰金，新臺幣1 千元以上，以百元計算之。」，
    是修正前之罰金最低度為新臺幣3 元，修正後之最低度則為
    新臺幣1 千元，基此，經比較新舊法之結果，修正後之刑法
    規定並非較有利於被告，自應適用修正前刑法第33條第5 款
    之規定。
四、核被告許政勝上開所為，係犯刑法第339 條第1 項之詐欺取
    財罪。爰審酌被告為貪圖領取較高之勞工保險之老年給付保
    險金，以調高不實之每月投保薪資之方式，向勞保局辦理薪
    資投保事宜，始其可溢領超額之老年給付保險金，因而致生
    損害於勞保局對於老年給付保險金核發之正確性，而受有損
    害，其所為誠屬不該，惟念及其於本院審理中已知坦認犯行
    ，兼衡以其未曾因故意犯罪而受有期徒刑以上刑之宣告( 此
    有臺灣高等法院被告前案紀錄表1 份在卷可查) ，暨衡及本
    件所詐領之金額及其智識程度、生活狀況等一切情狀，量處
    如主文所示之刑。又被告為上開行為時後，有關易科罰金折
    算標準亦已修正，而按修正前刑法第41條第1 項前段規定：
    「犯最重本刑為5 年以下有期徒刑以下之刑之罪，而受6 個
    月以下有期徒刑或拘役之宣告，因身體、教育、職業、家庭
    之關係或其他正當事由，執行顯有困難者，得以1 元以上3
    元以下折算1 日，易科罰金。」，另被告上開行為時之易科
    罰金折算標準，修正前罰金罰鍰提高標準條例第2 條前段規
    定，就其原定數額提高為100 倍折算1 日，應以銀元300 元
    即新臺幣900 元折算1 日，惟修正後刑法第41條第1 項前段
    則規定：「犯最重本刑為5 年以下有期徒刑以下之刑之罪，
    而受6 個月以下有期徒刑或拘役之宣告者，得以新臺幣1 千
    元、2 千元或3 千元折算1 日，易科罰金。」，是以，經比
    較新舊法之結果，修正後之該條項規定並非較有利於被告，
    準此，揆諸前開最高法院判決意旨，自應適用修正前刑法第
    41條第1 項前段之規定。基此，爰酌以其教育程度僅為國小
    1 年級，家庭經濟狀況為貧寒( 見警卷調查筆錄受詢問人欄
    所載) 等節，諭知如主文所示之易科罰金折算標準。再查，
    被告上開所犯詐欺取財罪之犯罪時間，係於96年4 月24日以
    前，合於中華民國九十六年罪犯減刑條例之規定，是以，爰
    依該條例第2 條第1 項第3 款之規定，就被告許政勝上開所
    犯，減其宣告刑2 分之1 ，並諭知如主文所示之易科罰金折
    算標準。
五、末者，被告為本件犯行後有關於緩刑部分，刑法第74條規定
    雖有修正，惟依前揭最高法院95年度第8 次刑庭會議決議意
    旨，認有關緩刑之宣告，已無庸再為新舊法之比較，即縱令
    其犯罪時間係在新修正刑法施行前，然於新修正刑法施行後
    ，有關緩刑之宣告，應逕予適用修正後之刑法第74條之規定
    ，是以，本件有關緩刑之宣告，亦應適用修正後之刑法第74
    條之規定。經查，被告許政勝前雖於91年間因公共危險案件
    ，經臺灣高雄地方法院以91年度鳳交簡字第548 號判處拘役
    30日確定( 未構成累犯) ，惟其於該案件後並未曾因故意犯
    罪而受有期徒刑以上刑之宣告，有前開臺灣高等法院被告前
    案紀錄表1 份在卷可查，其因一時失慮，致罹刑章，且念及
    其於犯罪後於本院審理中尚知坦承犯行，顯認其已知悔悟，
    諒其經此偵、審程序及刑之宣告，應知所警惕，而無再犯之
    虞，故認對其宣告之刑以暫不執行為適當，爰依刑法第74條
    第1 項第2 款之規定，併予宣告緩刑2 年。然為促使其日後
    得以知曉尊重法治之觀念，本院認除前開緩刑宣告外，實有
    賦予被告一定負擔之必要，而被告許政勝於本院審理中表示
    其願意接受向國庫捐款之負擔( 見本院卷第25頁背面) ，是
    爰依刑法第74條第2 項第4 款之規定，併予諭知其應向指定
    之公庫支付新臺幣5 萬元。
據上論斷，應依刑事訴訟法第273 條之1 第1 項、第284 條之1
、第299 條第1 項前段，修正前刑法第41條第1 項，刑法第2 條
第1 項、第339 條第1 項、第74條第1 項第2 款、第74條第2 項
第4 款，中華民國九十六年罪犯減刑條例第2 條第1 項第3 款、
第7 條，刑法施行法第1 條之1 ，判決如主文。
本案經檢察官鍾佩真到庭執行職務。
中    華    民    國   100    年    6     月    30    日
                   刑事第一庭    法  官  許瑜容
以上正本證明與原本無異。
如不服本判決，應於收受本判決送達後10日內向本院提出上訴書
狀，其未敘述上訴理由者，並得於上訴期間屆滿後20日內向本院
補提理由書狀（均須按他造當事人之人數附繕本）「切勿逕送上
級法院」
中    華    民    國   100    年    6     月    30    日
                                 書記官  龔惠婷
附錄本判決論罪科刑法條全文：
中華民國刑法第339條
（普通詐欺罪）
意圖為自己或第三人不法之所有，以詐術使人將本人或第三人之
物交付者，處 5 年以下有期徒刑、拘役或科或併科 1 千元以下
罰金。
以前項方法得財產上不法之利益或使第三人得之者，亦同。
前二項之未遂犯罰之。